臺灣高雄地方法院刑事判決　　　　　　　95年度訴字第4626號
公　訴　人　臺灣高雄地方法院檢察署檢察官
被　　　告　丁○○
上列被告因詐欺等案件，經檢察官提起公訴（95年度偵緝字第
3457號），本院依簡式審判程序，判決如下：
    主  文
丁○○幫助犯非法以電腦相關設備製作不實財產取得紀錄取財罪
，處有期徒刑捌月；又犯業務侵占罪，處有期徒刑柒月；又犯侵
占罪，處有期徒刑貳月。應執行有期徒刑壹年貳月。
    事  實
一、丁○○明知國內詐騙集團為掩飾其等不法行徑，經常利用他
    人之金融帳戶轉帳，以確保犯罪所得之不法利益，並避免暴
    露犯罪行跡，而收購帳戶，進行詐騙之不法勾當，竟於民國
    94年10至11月間，基於幫助詐騙集團詐欺之犯意，在高雄市
    瑞豐市場，將其向台北富邦銀行股份有限公司鼓山分行（下
    稱富邦銀行鼓山分行）申辦之000000000000號、向安泰商業
    銀行鳳山分行申辦之000000000000號、向建工郵局申辦之
    00000000000000號帳戶等共3 本存摺及各該帳戶之提款卡、
    密碼等資料，於各該申辦帳戶後之當日或翌日，交付自稱「
    林明義」之成年男子使用。嗣該「林明義」或其所屬詐騙集
    團成員於取得上揭帳戶資料後，即於(一)同年10月15日至24日
    ，自稱是高雄生物科技公司員工，向乙○○佯稱抽中該公司
    大獎新臺幣（下同）118 萬元，該詐騙集團要求乙○○應先
    付律師見證費13100 元，致乙○○陷於錯誤，於同月24日下
    午2 時許，至台中縣后里鄉后里郵局將13100 元匯入丁○○
    上揭建工郵局之帳戶內；(二)於同年11月17日，在網路張貼不
    實之援交廣告，經己○○去電查詢，該詐騙集團某成員即佯
    稱，要確認己○○是否為警察，應持提款卡至提款機前按其
    指示操作，致己○○陷於錯誤，分四次將20萬元（每次5 萬
    元）匯入丁○○上揭富邦銀行鼓山分行之帳戶內後，該詐騙
    集團成員又向己○○佯稱電腦系統有問題，要己○○於翌日
    再提領現金至台北縣三重市○○○路279 號之富邦銀行操作
    存款，己○○乃於翌日至上開地點將現金525000元存入存款
    機後，分15筆將全數金額匯入丁○○所申辦之富邦銀行鼓山
    分行帳戶內（此部分起訴書漏未記載），合計遭詐騙725000
    元；(三)於同年11月17日下午3 時許、21日晚上8 時許，該詐
    騙集團以不正方法，將虛偽資料輸入電腦內，分二次盜領辛○○網路銀行帳戶00000000 0000000號金額2 萬元及24000
    元；(四)95年3 月1 日下午1 時30分許，自稱是委喬科技公司
    員工，向戊○○佯稱抽中該公司大獎，該詐騙集團要求戊○○應先付律師見證費6100元，致戊○○陷於錯誤，至台中縣
    大甲鎮○○路某郵局將6100元匯入丁○○上揭安泰商業銀行
    帳戶內。
二、丁○○於94年12月2 日至高雄市前鎮區○○○街317 號艾笛
    亞商行擔任店員，負責收款及保管店內財物之業務，於同月
    5 日早上4 時38分許，竟基於意圖為自己不法所有之侵占犯
    意，將業務上所保管現金11000 餘元及價值2500元之中華電
    信IC卡侵占入己後逃逸，嗣將現金部分全數花用，IC卡則出
    售給台中火車站附近某中古商行。
三、丁○○於94年12月9 日前往高雄市三民區○○○路332 號甲○經營之鵬雲機車行，租用牌照號碼XC9-997 號重機車，約
    定94年12月11日歸還該車，竟基於意圖為自己不法所有之侵
    占犯意，於租期屆滿後仍不返還該機車而侵占入己。
四、案經高雄市政府警察局鼓山分局及前鎮分局分別報告、甲○
    告訴暨臺灣高雄地方法院檢察署檢察官主動簽辦後偵查起訴
    。
    理  由
一、本件被告丁○○所犯係死刑、無期徒刑、最輕本刑為3 年以
    上有期徒刑以外之罪，其於準備程序就前揭被訴事實為有罪
    之陳述，經告知簡式審判程序之旨，並聽取其與公訴人之意
    見後，本院認無不得或不宜改依簡式審判程序進行之情事，
    爰依刑事訴訟法第273 條之1 第1 項，裁定由受命法官獨任
    進行簡式審判程序，合先敘明。
二、上揭犯罪事實，業據被告於本院審理時坦白承認。且查，關
    於犯罪事實一之部分，有台北富邦銀行鼓山分行、安泰商業
    銀行鳳山分行、建功郵局等申請之帳戶開戶資料；被害人乙○○、戊○○、己○○、辛○○之相關匯款交易資料及其等
    遭詐騙或詐領款項經過之證詞供參。關於犯罪事實二之部分
    ，有艾迪亞商行現金、IC卡之光碟、翻拍照片及檢察官製作
    之勘驗筆錄在卷可稽。關於犯罪事實三之部分，亦有甲○、
    丙○○之證述可佐，堪認被告上開自白與事實相符。本案事
    證明確，被告犯行，堪以認定，應依法論科。
三、按「行為後法律有變更者，適用行為時之法律。但行為後之
    法律有利於行為人者，適用最有利於行為人之法律。」刑法
    第2 條第1 項定有明文。本件被告行為後，刑法業於94年2
    月2 日修正公布、95年7 月1 日正式施行，部分法律亦有相
    應之修正。依修正前刑法第33條第5 款規定，罰金下限為銀
    元1 元以上，換算新臺幣為3 元以上。而修正後刑法施行法
    增訂第1 條之1 第1 項規定，將刑法分則編所定罰金之貨幣
    單位改為新臺幣，另新刑法第33條第5 款則修正為「新臺幣
    一千元以上，以百元計算之」，是罰金刑之下限已經提高。
    準此，刑法分則各條文法定刑訂有罰金刑者，其條文形式上
    雖未修正，但實質上已因罰金刑下限之提高，導致法律效果
    已發生變動，自屬法律有變更。本件被告所觸犯刑法第339
    條第1 項、第336 條第2項 、第335 條各罪，其法定刑均有
    罰金刑之規定，比較新舊法結果，以舊法規定對被告較為有
    利，自應依舊法相關規定論擬。
四、按刑法上之故意，可分為直接故意與間接故意，所謂「間接
    故意」，係指行為人對於構成犯罪之事實，預見其發生而其
    發生並不違背其本意者，刑法第13條第2 項定有明文。被告
    明知金融機構帳戶係個人理財之重要工具，且為個人財產、
    信用之表徵，不能隨意交予他人使用，被告對於毫無信賴關
    係之人要求提供其所有之金融帳戶，可能將用於財產犯罪應
    有所預見，詎被告竟仍將其所開立之帳戶出售供自稱「林明
    義」之不詳成年男子使用，對於他人持以犯罪，自不違背其
    本意，足見被告確有幫助他人利用其帳戶犯罪之間接故意，
    應無疑義。是被告如犯罪事實一之部分，所為係犯刑法第30
    條、第339 條第1 項詐欺取財罪之幫助犯。按幫助犯雖有連
    續行為之適用，但被告先後3 次將如事實欄一所示其申辦之
    金融帳戶資料共3 份交付給自稱「林明義」使用，僅係基於
    包括一罪之單一犯意而為，核屬接續犯，不成立連續犯（最
    高法院88年度台上字第637 號判決意旨可資參照），檢察官
    認此部分依舊刑法第56條法成立連續犯，尚有誤會。又被告
    以一幫助行為使「林明義」或其所屬詐騙集團成員得利用被
    告之帳戶資料及提款卡，先後為詐欺取財及由自動付款設備
    詐領財物，係觸犯構成要件不同之罪名，為想像競合犯，應
    依刑法第55條之規定從一較重之幫助由自動付款設備詐取財
    物之罪處斷。而被告幫助他人實行犯罪，為幫助犯，應依刑
    法第30條之規定減輕其刑。另被告如事實欄二所為，係犯刑
    法第336 條第2 項之業務侵占罪；如事實欄三所為，係犯同
    法第335 條第1 項之普通侵占罪。被告先後觸犯上開三項罪
    名，犯意各別，行為互殊，應予分論併罰。審酌被告提供帳
    戶供他人使用，使不法之徒得以逃避犯罪之查緝，獲取不法
    暴利，嚴重影響金融秩序，破壞社會互信基礎，助長詐騙犯
    罪歪風，尤其增加查緝犯罪及被害人尋求救濟之困難，本件
    多位被害人即因被告提供之帳戶資料而遭詐騙及詐領金額合
    計約80萬元，另被告擔任商店店員，隨意侵占業務上持有之
    金錢及電話IC卡，又租用機車後將機車侵占入己，侵害他人
    財產，迄今未與被害人達成和解，惟犯罪後坦承犯行，態度
    尚佳，其侵占所獲財物非鉅等一切情狀，就所犯各罪分別量
    處如主文所示之刑，並定其應執行之刑，以資懲儆。
五、另按被告行為時，即修正前刑法第51條規定：「數罪併罰，
    分別宣告其罪之刑，依左列各款定其應執行者：」其中第5
    款規定：「宣告多數有期徒刑者，於各刑中之最長期以上，
    各刑合併之刑期以下，定其刑期。但不得逾二十年。」修正
    後刑法第51條第5 款規定：「宣告多數有期徒刑者，於各刑
    中之最長期以上，各刑合併之刑期以下，定其刑期。但不得
    逾三十年。」比較結果，修正後刑法並非較有利於受刑人，
    依刑法第2 條第1 項前段之規定，仍應依修正前刑法，定其
    應執行之刑，併此敘明。
據上論斷，依刑事訴訟法第273 條之1 、第284 條之1 、第299
條第1 項前段，刑法第2 條第1 項前段、第30條、第335 條、第
336 條第2 項、第339 條第1 項、第339 條之3 第1 項、第55條
、修正前第51條第5 款，判決如主文。
本案經檢察官庚○○到庭執行職務。
中　　華　　民　　國　　96　　年　　2 　　月　　15　　日
                  鳳山刑事第二庭    法　官  李嘉益
以上正本證明與原本無異。
如不服本判決，應於收受送達後10日內向本院提出上訴書狀。
中　　華　　民　　國　　96　　年　　2 　　月　　15　　日
　　　　　　　　　　　　　　　　　　書記官  郭南宏
附錄本案論罪法條全文：
中華民國刑法第335條
（普通侵占罪）
意圖為自己或第三人不法之所有，而侵占自己持有他人之物者，
處5 年以下有期徒刑、拘役或科或併科1 千元以下罰金。
前項之未遂犯罰之。
中華民國刑法第336條
（公務公益侵占罪、業務侵占罪）
對於公務上或因公益所持有之物，犯前條第1 項之罪者，處1 年
以上7 年以下有期徒刑，得併科5 千元以下罰金。
對於業務上所持有之物，犯前條第1 項之罪者，處6 月以上5 年
以下有期徒刑，得併科3 千元以下罰金。
前二項之未遂犯罰之。
中華民國刑法第339條
（普通詐欺罪）
意圖為自己或第三人不法之所有，以詐術使人將本人或第三人之
物交付者，處5 年以下有期徒刑、拘役或科或併科1 千元以下罰
金。
以前項方法得財產上不法之利益或使第三人得之者，亦同。
前二項之未遂犯罰之。
中華民國刑法第339條之3
（違法製作財產權之處罰）
意圖為自己或第三人不法之所有，以不正方法將虛偽資料或不正
指令輸入電腦或其相關設備，製作財產權之得喪、變更紀錄，而
取得他人財產者，處7 年以下有期徒刑。
以前項方法得財產上不法之利益或使第三人得之者，亦同。
